【裁判字號】    97,訴,1513
【裁判日期】    971031
【裁判案由】    毒品危害防制條例
【裁判全文】
臺灣基隆地方法院刑事判決              97年度訴字第1513號
公  訴  人  臺灣基隆地方法院檢察署檢察官
被      告  乙○○
                    （另案在臺灣新竹監獄執行中）
上列被告因違反毒品危害防制條例案件，經檢察官提起公訴（97
年度毒偵字第2036號），被告並為有罪陳述，本院合議庭乃裁定
由受命法官獨任以簡式審判程序進行審理，並判決如下：
    主  文
乙○○施用第一級毒品，累犯，處有期徒刑柒月，扣案之第一級
毒品海洛因殘渣併同無從與之完全析離之分裝袋壹只均沒收銷燬
、注射針筒壹支沒收。
    事  實
一、前案紀錄：
  (一)乙○○前因初犯施用毒品案件，經觀察、勒戒後，認無繼續
    施用毒品之傾向，於民國95年1 月10日經釋放出所，並由臺
    灣基隆地方法院檢察署檢察官於95年1 月5 日，以94年度毒
    偵字第2384、2978號為不起訴處分確定。
  (二)其後，又分別因(甲)犯竊盜案件，經本院於94年12月6 日，以
    94年度易字第402 號判決有期徒刑十月確定；(乙)於前揭(一)所
    述之觀察勒戒執行完畢經釋放出所以後之五年以內，再犯施
    用毒品案件（二犯施用毒品案件；施用毒品時間：95年1 月
    17日），由臺灣基隆地方法院檢察署檢察官提起公訴，經本
    院於95年3 月31日，以95年度訴字第165 號判決有期徒刑六
    月確定；(丙)犯竊盜案件，經本院於95年7 月31日，以95年度
    易字第280 號判決有期徒刑一年確定。所犯(甲)(乙)(丙)三案，則
    經合併定刑為有期徒刑二年二月（本院95年度聲字第827 號
    裁定），95年4 月10日發監執行、96年4 月18日假釋出監，
    乃其管束期間猶未屆滿，乙○○旋因違反保安處分執行法且
    其情節重大，致由原執行機關檢具撤銷假釋報告表陳請法務
    部函准辦理撤銷假釋；詎檢察官猶未指揮發監以執行其前案
    殘刑，中華民國九十六年罪犯減刑條例旋於96年7 月16日公
    布施行，所犯(甲)(乙)(丙)三案遂經依法減刑、定刑（本院96年度
    聲減字第362 號裁定），再由檢察官簽准而於96年10月19日
    指揮執行，致其所餘殘刑均經赦免而已毋庸執行（構成累犯
    ）。
  (三)又另犯搶奪案件，經本院於96年7 月6 日，以96年度訴字第
    488 號判決有期徒刑二月確定，96年8 月16日執行完畢（構
    成累犯）。
  (四)繼而復分別因(丁)三犯施用毒品案件（施用毒品時間：96年6
    月15日、96年10月8 日、96年10月15日），由臺灣基隆地方
    法院檢察署檢察官提起公訴，經本院於97年1 月15日，以96
    年度訴字第1093號判決有期徒刑六月、七月、七月，應執行
    有期徒刑一年三月確定（現正執行中，不構成累犯）；(戊)四
    犯施用毒品案件（施用毒品時間：96年11月9 日、96年11月
    13日），由臺灣基隆地方法院檢察署檢察官提起公訴，經本
    院於97年3 月21日，以97年度訴字第222 號判決有期徒刑七
    月、三月、七月，應執行有期徒刑一年二月確定（現正執行
    中，不構成累犯）；(己)五犯施用毒品案件（施用毒品時間：
    97年3 月27日），由臺灣基隆地方法院檢察署檢察官提起公
    訴，經本院於97年7 月15日，以97年度訴字第982 號判決有
    期徒刑七月確定（現正執行中，不構成累犯）。
二、本案事實：
    乙○○猶不思戒除毒癮，復基於施用第一級毒品海洛因之犯
    意，於96年11月10日下午3 時，在臺北縣貢寮鄉○○街某處
    ，將稀釋後之海洛因置入注射針筒再持以施打血管，藉以施
    用第一級毒品海洛因1 次。乃為警於同日晚間7 時50分，在
    臺北縣貢寮鄉○○村○○街30號附近盤檢查獲，並扣得乙○
    ○所有之第一級毒品海洛因殘渣1 袋及注射針筒1 支，嗣經
    採其尿液送驗，結果呈嗎啡（海洛因代謝後尿液檢出成份）
    陽性反應，而悉上情。
三、案經臺北縣政府警察局瑞芳分局移送臺灣基隆地方法院檢察
    署檢察官偵查起訴。
    理  由
壹、程序事項
    本案被告乙○○所犯者非為死刑、無期徒刑、最輕本刑為三
    年以上有期徒刑之罪或高等法院管轄之第一審案件，其於準
    備程序進行中，先就被訴事實為有罪之陳述，經告知其簡式
    審判程序之旨，並聽取公訴人、被告之意見後，本院業已依
    刑事訴訟法第二百七十三條之一第一項規定，裁定由受命法
    官獨任以簡式審判程序進行本案之審理。
貳、實體事項
一、前揭事實業據被告乙○○於本院審理時坦承在卷，且有被告
    所有之第一級毒品海洛因殘渣1 袋、注射針筒1 支扣案可佐
    。而被告為警查獲所採集之尿液檢體，經送請臺灣檢驗科技
    股份有限公司以氣相層析質譜儀法為確認檢驗之結果，呈嗎
    啡（海洛因代謝後尿液檢出成份）陽性反應。此亦有臺灣檢
    驗科技股份有限公司96年11月27日CH/2007/B0595 號濫用藥
    物檢驗報告1 份，暨足與上開檢驗報告相對應之尿液檢體對
    照表1 件在卷可憑；參之以酵素免疫分析或薄層定性分析等
    方式為初步篩檢者，檢驗結果雖有相當程度偽陽性之可能，
    然以氣（液）相層析、質譜分析之儀器為交叉確認者，檢驗
    結果出現偽陽性之機率則極低，因而具有公信力，核足為對
    涉嫌人不利之認定；尤以「毒品施用後於尿液、血液中可檢
    出之最大時限，與施用劑量、施用頻率、施用方式、施用者
    飲水量之多寡、個人體質、代謝情況、檢體收集時間點及所
    用檢測方法之靈敏度等因素有關，因個案而異。依據Clarke
    's Isolation Identification of Drugs第二版記載，血液
    中藥物之半衰期（濃度減半所需時間）分別為古柯鹼0.7-1.
    5 小時、海洛因3 分鐘（其代謝物為嗎啡2-3 小時）、嗎啡
    2-3 小時、大麻20-36 小時、安非他命12小時（當尿液偏酸
    性時，為4-8 小時）、甲基安非他命9 小時、Ketamine 2-4
    小時，而MDMA約8.49小時。一般於尿液中可檢出之最大時限
    ，古柯鹼為施用後1-4 天、海洛因2-4 天、嗎啡2-4 天、大
    麻1-10天、安非他命1-4 天、甲基安非他命1-5 天、MDMA1-
    4 天、MDA 1-4 天、Ketamine2-4 天。」此復曾經行政院衛
    生署藥物食品檢驗局以92年7 月23日管檢字第0920005609號
    函釋在案。勾稽以觀，足見被告於本院審理時之任意性自白
    ，與事實相符，堪可採信。再者，被告查有如本判決事實欄
    一(一)、一(二)(乙)及一(四)所載施用毒品之前案紀錄。觀諸卷附臺
    灣高等法院被告前案紀錄表、不起訴處分書、刑事判決內容
    即明。從而，本案事證明確，被告於初犯施用毒品案件之五
    年以內，再犯施用毒品之犯行，堪可認定，應依法論科。
二、論罪科刑：
  (一)查海洛因、安非他命類分別係毒品危害防制條例所列管之第
    一級、第二級毒品，此為該條例第二條第二項第一款、第二
    款所明定。按犯毒品危害防制條例第十條之罪（施用毒品罪
    ）者，檢察官應聲請法院裁定，令被告入勒戒處所觀察、勒
    戒，經勒戒處所陳報，認受觀察、勒戒人無繼續施用毒品傾
    向者，應即釋放，並為不起訴之處分；認有繼續施用毒品傾
    向者，即應聲請法院裁定令入戒治處所強制戒治，俟強制戒
    治期滿釋放，再為不起訴之處分。惟依上揭規定觀察勒戒或
    強制戒治執行完畢釋放後，五年內再犯毒品危害防制條例第
    十條之罪（施用毒品罪）者，檢察官即應依法追訴，毒品危
    害防制條例第二十條第一項、第二項、第二十三條第二項分
    別定有明文。
  (二)核被告於初犯施用毒品案件以後之五年以內，再犯施用第一
    級毒品海洛因之行為，係犯毒品危害防制條例第十條第一項
    之施用第一級毒品罪。被告施用毒品先、後持有第一級毒品
    海洛因之低度行為，應為施用第一級毒品之高度行為所吸收
    ，不另論罪。
  (三)查起訴書雖誤繕被告施用毒品之地點，然此業據蒞庭檢察官
    於未變動其社會基本事實同一性之前提下，當庭更正如本判
    決事實欄之所載，此有本院審判筆錄在卷可稽；核此更正範
    圍，亦無礙於原起訴所特定之事實。本於檢察一體之原則，
    本院當以蒞庭檢察官所到庭更正者，為起訴所指之犯罪地點
    。
  (四)被告查有如本判決事實欄一(二)(三)所載之犯罪科刑及刑之執行
    情形，此有臺灣高等法院被告前案紀錄表在卷可稽。乃於前
    案有期徒刑執行完畢或受一部之執行而赦免後，五年以內，
    故意再犯本起最重本刑有期徒刑以上之罪，為累犯，應依刑
    法第四十七條第一項規定，加重其刑。
  (五)本院審酌被告犯罪之動機、吸食頻率、曾有施用毒品之前科
    仍不知戒除，惟慮及其犯後坦承犯行、所犯乃戕害自己身心
    健康，尚未危及他人等一切情狀，量處如主文所示之刑。
  (六)扣案之殘渣1 袋（量微無法秤重），核屬毒品危害防制條例
    第二條第一項所列管之第一級毒品海洛因，此業據被告陳述
    明確，併同無從與之完全析離之分裝袋1 只，均應依毒品危
    害防制條例第十八條第一項前段規定，宣告沒收併銷燬之。
    至扣案之注射針筒1 支，則係被告所有，供本案犯罪之所用
    ，此亦據被告敘明在卷（參見本院審判筆錄），爰依刑法第
    三十八條第一項第二款規定，併予宣告沒收。
據上論斷，應依刑事訴訟法第二百七十三條之一第一項、第二百
九十九條第一項前段，毒品危害防制條例第二十三條第二項、第
十條第一項、第十八條第一項前段，刑法第十一條、第四十七條
第一項、第三十八條第一項第二款，判決如主文。
本案經檢察官甲○○到庭執行職務。
中    華    民    國    97    年    10    月    31    日
                  刑事第四庭法  官  王慧惠
以上正本證明與原本無異。
如不服本判決應於收受本判決後10日內向本院提出上訴書狀，其
未敘述上訴理由者，並得於提起上訴後10日內向本院補提理由書
狀（均須按他造當事人之人數附繕本）「切勿逕送上級法院」。
中    華    民    國    97    年    10    月    31    日
                            書記官  王一芳
附錄論罪法條：
毒品危害防制條例第10條第1 項
施用第一級毒品者，處6 月以上5 年以下有期徒刑。


司法院資訊處製作；財團法人民間司法改革基金會備份。
